臺灣臺南地方法院刑事判決　　　　　　　95年度訴字第1835號
公　訴　人　臺灣臺南地方法院檢察署檢察官
被　　　告　乙○○
上列被告因違反毒品危害防制條例案件，經臺灣臺南地方法院檢
察署檢察官提起公訴（95年度毒偵字第3161、3183號），被告於
準備程序期日就被訴事實為有罪陳述，本院聽取當事人之意見後
，經合議庭裁定進行簡式審判程序，並判決如下：
    主  文
乙○○施用第一級毒品，累犯，處有期徒刑捌月。扣案之注射針
筒壹支、止血帶壹條，均沒收。
    事  實
一、乙○○前曾因施用第一級毒品案件，經臺灣臺南地方法院裁
    定令入戒治處所強制戒治，於92年3月21日停止強制戒治釋
    放出所，並於92年7月4日保護管束期滿而執行完畢，並經提
    起公訴，經臺灣臺南地方法院判處有期徒刑1年確定，於93
    年3月11日假釋期滿未經撤銷視為執行完畢，後再因違反毒
    品危害防制條例案件，於95年9月25日經臺灣臺南地方法院
    判處有期徒刑1年2月確定，猶不知悔改，又於受強制戒治執
    行完畢並釋放後5年內，復基於反覆施用第一級毒品之同一
    犯意，自95年10月21日起，至95年11月23日止，每日1至2次
    ，在其位於臺南縣佳里鎮子龍里子良廟158號之1住處，多次
    施用第一級毒品海洛因。嗣於(1)95年10月23日下午4時5分許
    ，經臺灣臺南地方法院檢察署檢察官對其採取尿液送驗結果
    ，呈嗎啡陽性反應。(2)嗣於95年11月23日上午9時50分許，
    為警持臺灣臺南地方法院核發之搜索票，至上址住處搜索而
    查獲，並扣得乙○○所有供施用毒品所用之器具注射針筒1
    支、止血帶1條。
二、案經臺灣臺南地方法院檢察署檢察官自動檢舉及臺南縣警察
    局麻豆分局報請臺灣臺南地方法院檢察署檢察官偵查起訴。
    理  由
一、本件被告所犯為死刑、無期徒刑、最輕本刑為三年以上有期
    徒刑以外之罪，亦非屬高等法院管轄之第一審案件，其於準
    備程序進行中，先就被訴事實為有罪之陳述，經法官告知簡
    式審判程序之旨，並聽取公訴檢察官之意見後，依刑事訴訟
    法第273條之1第1項、第273條之2等規定，裁定進行簡式審
    判程序，且不受同法第159條第1項、第161條之2、第161 條
    之3、第163條之1及第164條至第170條所規定證據能力認定
    及調查方式之限制，合先敘明。
二、前開事實，業經被告於本院審理時坦承不諱，並有供被告施
    用毒品所用之器具注射針筒1支、止血帶1條扣案可資佐證，
    此外，被告分別於95年10月23日、95年11月23日經其同意後
    所採集之尿液，經分別送往台灣檢驗科技股份有限公司濫用
    藥物實驗室（高雄）及長榮大學毒物研究中心以酵素免疫分
    析法EIA篩檢及氣相層析質譜儀GC／MS檢驗之結果，確均呈
    現嗎啡陽性反應，此有台灣台南地方法院檢察署採尿交辦單
    、送驗尿液年籍對照表、台灣檢驗科技股份有限公司濫用藥
    物實驗室（高雄）之濫用藥物尿液檢驗報告、長榮大學毒物
    研究中心確認報告各1份等附卷可稽。按海洛因係由嗎啡經
    化學合成而製得，經施用進入人體後，因代謝而分解又生成
    嗎啡，因此施用海洛因後，由尿液檢驗結果仍為嗎啡反應。
    是以，被告於審理中自白其係自95年10月21日起，至95年11
    月23日止，每日1至2次，以針筒注射之方式，多次施用第一
    級毒品海洛因，而期間2次採尿化驗之結果，亦均呈現施用
    海洛因後之代謝物即嗎啡陽性反應，乃均屬科學上合理之現
    象，足認被告此部分之任意性自白，核與事證相符，應堪予
    採信。再查，被告前因施用毒品案件，經臺灣臺南地方法院
    裁定送強制戒治，於92年3月21日停止強制戒治釋放出所，
    並於92年7月4日保護管束期滿而執行完畢，此亦有臺灣高等
    法院被告前案紀錄表1份附卷可按，被告於強治戒治執行完
    畢釋放後5年內，再犯本件毒品危害防制條例第10條第1項之
    罪，依法應予追訴。故而，本件事證明確，被告犯行堪以認
    定。
三、經查我國刑法於94年2月2日修正公布，刪除刑法第56條關於
    連續犯之規定，且自95年7月1日起施行。(1)有關刪除連續犯
    規定之修正理由已有「至連續犯之規定廢除後，對於部分習
    慣犯，例如竊盜、吸毒等犯罪，是否會因適用數罪併罰而使
    刑罰過重產生不合理之現象一節，在實務運用上應可參考德
    、日等國之經驗，委由學界及實務以補充解釋之方式，發展
    接續犯之概念，對於合乎『接續犯』或『包括的一罪』之情
    形，認為構成單一之犯罪，以限縮數罪併罰之範圍，用以解
    決上述問題」之說明（刑法第56條修正理由第4點參照）。
    (2)且按刑事法若干犯罪行為態樣，本質上原具有反覆、延續
    實行之特徵，立法時既予特別歸類，定為犯罪構成要件之行
    為要素，則行為人基於概括之犯意，在密切接近之一定時、
    地持續實行之複次行為，倘依社會通念，於客觀上認為符合
    一個反覆、延續性之行為觀念者，於刑法評價上，即應僅成
    立一罪。學理上所稱「集合犯」之職業性、營業性或收集性
    等具有重複特質之犯罪均屬之，例如經營、從事業務、收集
    、販賣、製造、散布等行為概念者是，亦有最高法院95年度
    台上字第1079號判決意旨可資參照。(3)至於學界邇來對於刑
    法修正廢除連續犯之規定後所提出之看法，有認為「集合犯
    」是指立法者在系爭構成要件所描述、所預設之該當行為，
    本身就具有不斷反覆實施之特性，所以反覆實施行為被總括
    地當成或擬制為一個構成要件行為。基於吸毒成癮之道理，
    施用毒品雖然一次施用就已經足以該當系爭構成要件，但接
    連反覆數次施用毒品者，應僅評價為一個施用毒品行為，且
    依施用毒品具有成癮之特性，反覆成習之施用行為才是構成
    要件違反之典型與常態，單一次之施毒行為毋寧說是例外，
    其性質上應列入構成要件行為單數之「集合犯」（參照林鈺
    雄著「跨連新舊法之施用毒品行為－兼論行為單數與集合犯
    、接續犯概念之比較」一文，刊載於臺灣本土法學雜誌第84
    期第148頁，2006年7月號）。有從「法的行為單數」即「構
    成要件行為單數」之概念來探討，從刑法分則構成要件之規
    定，就法律概念，將數個自然意思、活動，融合為一法律上
    概念之行為，是為一個法律、社會評價之單位而成為一個法
    的行為單數，其種類如：複行為犯、集合犯、繼續犯，其中
    施用毒品罪即為集合犯之一例（參照張麗卿所著「刑法修正
    與案件同一性－兼論最高法院90年度台非字第168號判決」
    一文，刊載於月旦法學雜誌第134期第222頁，2006年7月號
    ）。有認為「集合犯」係分則立法時法律概念之創設，使該
    等行為必然可以包括複數之行為。依德國學說上之見解，係
    指諸如常業犯或習慣犯之多數行為，其各別行為本足以獨立
    成罪，但基於立法上刑事政策之考量，將其視為法律上之行
    為單一。而集合犯之複數行為，是建立在主觀要素之基礎上
    ，即數個行為經由「反覆實施之意圖」，連結成法律上之一
    行為。則將施用毒品之行為視為集合犯，似未嘗不可（參照
    高金桂所著「接續犯與連續犯之再探討」一文，刊載於「刑
    事法之基礎與界限－洪福增教授紀念專輯」第520、521頁，
    2003年4月）。可知多數學說見解，多認施用毒品因具有成
    癮之特性，而將反覆施用毒品行為歸類為「集合犯」，乃學
    說上「構成要件行為單數」態樣之一種，僅應為包括一罪之
    評價，均無單就個別施用毒品行為論以數罪併合處罰之情形
    。(4)綜上所述，本院認毒品既因具有高度之成癮性及濫用性
    ，施用毒品之行為本身，顯然具有反覆性及延續性之特徵，
    如將「持續多次施用毒品行為」評價為數罪，顯與刑罰過度
    評價禁止原則相悖，並有違憲法所揭櫫之比例原則，是本件
    被告自95年10月21日起至95年11月23日止，習慣性、多次並
    反覆施用第一級毒品海洛因之行為，應予評價為「集合犯」
    ，並論以一罪，先此敘明。
四、按海洛因係毒品危害防制條例第2條第2項第1款所明定之第
    一級毒品，禁止非法持有及施用，被告非法施用海洛因，核
    其所為，係犯毒品危害防制條例第10條第1項之施用第一級
    毒品罪。又被告於此期間內多次持有第一級毒品海洛因並進
    而施用，其持有之低度行為應為施用之高度行為所吸收，亦
    不另論罪。經查被告前因施用第一級毒品案件，經本院判處
    有期徒刑1年確定，並於93年3月11日執行完畢，此有台灣高
    等法院被告前案紀錄表1份附卷足憑，故被告於受有期徒刑
    執行完畢後，5年以內故意再犯本件有期徒刑以上之罪，應
    依刑法第47條第1項之規定，論以累犯，並加重其刑。茲審
    酌被告前曾因施用毒品送強制戒治等處分執行完畢後，猶不
    思戒絕毒癮、革除惡習，顯未能深切悔改並記取教訓，惟念
    及其施用毒品之犯行，在本質上乃屬自我戕害身心健康之行
    為，且被告並未因此而有破壞社會秩序或侵害他人權益之情
    形，以及被告犯後坦承犯行，態度尚佳等一切情狀，爰量處
    如主文所示之刑，以資懲戒。又本件扣案之注射針筒1支、
    止血帶1條等物，均為被告所有，有扣押物品目錄表1件附卷
    可稽（警卷第12頁參見），且均為被告施用毒品所用之物，
    爰依刑法第38條第1項第2款之規定，宣告沒收。
五、據上論斷，應依刑事訴訟法第273條之1第1項、第299條第1
    項前段，毒品危害防制條例第10條第1項，刑法第11條前段
    、第47條第1項、第38條第1項第2款，判決如主文。
本案經檢察官甲○○到庭執行職務。
中　　華　　民　　國　　96　　年　　1 　　月　　30　　日
      　　　　　　刑事第十庭  法  官  林臻嫺
以上正本證明與原本無異。
如不服本判決，應於送達後10日內，向本院提出上訴狀。
    　　　　　　　　　　　　    　　書記官　許悉愛
中　　華　　民　　國　　96　　年　　1 　　月　　31　　日
附錄本案論罪科刑法條全文：
毒品危害防制條例第10條第1項：
施用第一級毒品者，處 6 月以上 5 年以下有期徒刑。
